【裁判字號】    97,易緝,302
【裁判日期】    970822
【裁判案由】    業務侵占
【裁判全文】
臺灣臺中地方法院刑事判決             97年度易緝字第302號
公  訴  人  臺灣臺中地方法院檢察署檢察官
被      告  乙○○
                    國民
                    （現另案於臺灣苗栗看守所羈押中）
上列被告因業務侵占案件，經檢察官提起公訴（95年度偵字第27
921號），被告於準備程序中就被訴事實為有罪之陳述，受命法
官經聽取當事人之意見後，由本院合議庭裁定由受命法官獨任改
行簡式審判程序，判決如下：
    主    文
乙○○犯業務侵占罪，處有期徒刑陸月，如易科罰金，以新台幣
壹仟元折算壹日。
    犯罪事實
一、乙○○於民國九十五年七月一日起受僱於汎群公寓大廈管理
    維護股份有限公司（下稱汎群公司），在「開心一百社區」
    擔任總幹事，其業務內容包括向該社區住戶收取管理費並代
    管社區款項，為從事業務之人，詎其竟於如附表所示時間，
    向該社區住戶收取管理費、修繕費、收視費、廠商贊助金、
    第四台受視費、購買禮券公款及管理委員會交付保存之零用
    金共計新台幣（下同）十萬零三千四百三十七元後，即意圖
    為自己不法之所有，而於同年十一月六日向汎群公司人員謊
    稱「因發生車禍致款項不見」後，即捲款逃逸無蹤。
二、案經汎群公寓大廈管理維護股份有限公司訴由臺灣臺中地方
    法院檢察署檢察官偵查起訴。
    理    由
壹、程序方面：
一、按除被告所犯為死刑、無期徒刑、最輕本刑為三年以上有期
    徒刑之罪或高等法院管轄第一審案件者外，於法院行準備程
    序進行中，被告先就被訴事實為有罪之陳述時，審判長得告
    知被告簡式審判程序之旨，並聽取當事人、代理人、辯護人
    及輔佐人之意見後，裁定進行簡式審判程序；且受命法官行
    準備程序，與法院或審判長有同一之權限；又簡式審判程序
    之證據調查，不受刑事訴訟法第一百五十九條第一項、第一
    百六十一條之二、第一百六十一條之三、第一百六十三條之
    一及第一百六十四條至第一百七十條規定之限制，刑事訴訟
    法第二百七十三條之一第一項、第二百七十九條第二項前段
    、第二百七十三條之二分別定有明文。
二、查本件被告乙○○所犯為死刑、無期徒刑、最輕本刑為三年
    以上有期徒刑以外之罪，且非高等法院管轄第一審之案件，
    經本院合議庭裁定由受命法官行準備程序時，被告就被訴事
    實為有罪之陳述後，復經本院合議庭裁定由受命法官獨任行
    簡式審判程序，是其證據之調查，自不受刑事訴訟法第一百
    五十九條第一項、第一百六十一條之二、第一百六十一條之
    三、第一百六十三條之一及第一百六十四條至第一百七十條
    規定之限制，合先敘明。
貳、得心證之理由：
一、訊據被告乙○○就上揭犯罪事實，業於本院審理中坦認在卷
    ，核與告訴人公司代理人丙○○於於歷次偵查、審理中所為
    之指述情節大致相符，復有該開心一百社區之公寓大廈管理
    委員會收費收據影本十八紙附卷可稽，堪認被告自白與事實
    相符。本件被告犯行，乃屬明確，應依法論科。
二、核被告所為係犯刑法第三百三十六條第二項之業務侵占罪。
    而被告出於一個業務侵占犯意之決定，於九十五年十一月六
    日起意將該段期間內所收之社區公款侵占入己，其於起意前
    所為之各次收款行為均係為達成其同一犯罪之各個舉動，事
    實上有不可分離之密接關係，而持續侵害同一法益，於犯罪
    行為完畢之前，雖其各個舉動與業務侵占罪之構成要件均屬
    相符，但被告主觀上應係以各個舉動為其全部犯罪行為之一
    部，且客觀上亦係在密切之時地實施，則在刑法評價上，視
    為數個舉動之接續施行，而包括以一行為予以評價，較為合
    理，是本件被告業務侵占犯行應屬法律概念之一行為而為接
    續犯（臺灣高等法院臺南分院九十六年度上易字第一Ｏ六號
    判決、臺灣高等法院高雄分院九十五年度上易字第七三三號
    判決、臺灣高等法院臺中分院九十六年度上易字第一二三六
    、一七二九、二○五一號判決意旨參照），併此敘明。爰審
    酌被告侵占上揭「開心一百社區」公款之動機、手段以及所
    侵占款項之數額，並斟酌其犯後坦認犯行，態度尚稱良好，
    並於事後與告訴人公司達成民事上和解，復已悉數清償和解
    金額，有告訴人陳報狀及於本院審理中之陳述為據等一切情
    狀，量處如主文所示之刑，並依修正前刑法第四十一條第一
    項前段之規定，諭知易科罰金之折算標準，以示懲儆。
三、被告於本院審理中，經合法傳、拘未到，而於九十六年三月
    十三日經本院通緝，嗣於九十七年六月二十日始經緝獲歸案
    ，顯係於中華民國九十六年罪犯減刑條例施行前經通緝，且
    非屬自動歸案接受審判者，依該條例第五條之規定，自無該
    條例減刑規定之適用，在此一併敘明。
據上論斷，應依刑事訴訟法第二百七十三條之一第一項、第二百
九十九條第一項前段，刑法第三百三十六條第二項、第四十一條
第一項前段，刑法施行法第一條之一第一項、第二項前段，判決
如主文。
本案經檢察官甲○○到庭執行職務。
中    華    民    國    97    年    8    月    22     日
                      刑事第四庭  法  官  林學晴
上正本證明與原本無異。
如不服本判決，應於收受送達後10日內向本院提出上訴書狀（應
敘述具體理由並附繕本）。
上訴書狀如未敘述理由，應於上訴期間屆滿後20日內補提理由書
於本院。
                                  書記官  簡雅文
中    華    民    國    97    年    8     月    22    日
附錄論罪科刑法條
中華民國刑法第336條
（公務公益侵占罪、業務侵占罪）
對於公務上或因公益所持有之物，犯前條第1項之罪者，處1年以
上7年以下有期徒刑，得併科5千元以下罰金。
對於業務上所持有之物，犯前條第1項之罪者，處6月以上5年以
下有期徒刑，得併科3千元以下罰金。
前二項之未遂犯罰之。


司法院資訊處製作；財團法人民間司法改革基金會備份。
